【裁判字號】    94,重上更(四),140
【裁判日期】    970530
【裁判案由】    貪污等
【裁判全文】
臺灣高等法院花蓮分院刑事判決   94年度重上更(四)字第140號
上  訴  人  臺灣臺東地方法院檢察署檢察官
上  訴  人  甲○○
即  被  告
            乙○○
            丁○○
前三人共同  郭重鑾律師
選任辯護人
上  訴  人  丙○○
即  被  告
選任辯護人  吳明益律師
            林政雄律師
上列上訴人因被告等貪污等案件，不服中華民國88年1月19日臺
灣臺東地方法院87年度訴字第177號第一審判決（起訴案號：臺
灣臺東地方法院檢察署86年度偵字第3167號、3659號、87年度偵
字第1275號），提起上訴，經判決後，最高法院第4次發回更審
，本院判決如下：
    主  文
原判決關於甲○○、乙○○、丁○○、丙○○部分撤銷。
甲○○依據法令從事公務之人員，共同連續對於主管之事務，直
接圖利，處有期徒刑伍年陸月，褫奪公權年。
乙○○依據法令從事公務之人員，共同連續對於主管之事務，直
接圖利，處有期徒刑貳年捌月，褫奪公權年。
丁○○公務員明知為不實之事項，而登載於職務上所掌之公文書
，足以生損害於公眾，處有期徒刑壹年貳月，減為有期徒刑柒月
，緩刑貳年。
丙○○無罪。
    事  實
一、甲○○於民國（下同）83年間擔任臺東縣長濱鄉鄉長，綜理
    鄉務、指揮監督所屬職員，並決定、主持鄉內各項工程興建
    及發包作業；乙○○則係甲○○之侄，於83年間擔任臺東縣
    長濱鄉建設課土木之技士，為長濱鄉建設課工程發包業務之
    承辦人員；丁○○則為鄉公所代理主計員，負責預算之編審
    、決算報告之編製、預算執行及收支案件審核，並參與招標
    作業之監標及工程完工之驗收事務，均係依據法令而從事於
    公務之人員。
（一）甲○○、乙○○於主管長濱鄉各項工程發包時，明知依當
      時之「台東縣政府暨所屬各機關學校營繕工程及購置定製
      變賣財物內部審核程序表」之規定，營繕工程在150萬元
      以下50萬元以上者，應比價，在主辦機關門口公告，並通
      知當地有關公會或殷實廠商簽請首長核定進行比價辦理；
      在50萬元以下2萬元以上者，應比價，切實查價並取具二
      家估價單比價辦理之，惟甲○○為能順利於83年1月29 日
      鄉長選舉時當選連任，於選舉前；及選後失利，不願其任
      內爭取之經費讓新任鄉長使用，希於83年2月28日卸任前
      消化殆盡，竟與乙○○共同違背上開實質比價之規定，並
      共同基於圖利甲○○助選成員及選民之概括犯意聯絡，明
      知陳阿美、連伯仲、陳錦豐、鄒榮增、林火權、黃金星、
      簡清木、朱進成、邱金水等人並無營造業及土木包工業之
      合法牌照，竟於主管鄉內附表等38件工程發包時，由甲○○事先指定由彼9人承作，並指示乙○○連續於83年1月至
      2 月間，逕以電話個別通知陳阿美等9人，借用其他廠商
      牌照虛充比價以標取工程，彼9人即向他人商借工程牌照
      匯寄2張投標比價單至長濱鄉鄉公所參與形式比價，而於
      附表所示之時間，分別標得長濱鄉公所發包之公共工程。
      其中「中城部落排水溝改善工程」（附表編號11），係陳
      錦豐、邱貴花夫婦在中城地區施作其他工程，為保護居民
      養魚池安全，已先行施工完竣，為額外加撥擬付給陳錦豐
      工程款所成立之不實工程；「樟原南溪產道排水溝工程」
      （附表編號12）係為補償陳錦豐、邱貴花在其另外承包之
      鄉公所其他工程使用鑿岩機之額外支出所立之不實工程項
      目；「崎腳二號產道改善工程」（附表編號24）則係林火
      權在承作第五公墓至土地廟道路改善工程時，發現工程設
      計錯誤，應加作之天然級配及擋土牆等工程，早已完成施
      工之工程，亦由甲○○指示乙○○於開標前通知陳錦豐、
      林火權借牌虛以參與比價以標得該工程。甲○○、乙○○
      以此方式直接圖利陳阿美等9人，使其獲得工程款10%之不
      法利益合計1,595,750元（工程開標時間、工程名稱、借
      牌參與比價廠商、得標廠商、得標金額、圖利金額詳如附
      表）。又前揭附表中於83年2月28日甲○○卸任日開標之
      22 件工程（編號12工程開標日為83年1月10日，檢察官誤
      為2月28日，故卸任日開標之工程僅有22件），並未舉行
      公開比價程序，有關之工程投標文件之啟封、拆標係僅由
      乙○○一人單獨完成作業，彼二人竟共同基於接續之犯意
      聯絡，於2月28日下班後在職務上所掌管之其中17件工程
      （附表編號2-5、10、20-22、30-38）之比價紀錄表、標
      單等公文書上之主持人、紀錄欄（比價紀錄表）、主辦機
      關審查人員欄（標單）上接續為不實之簽章，均足生損害
      於長濱鄉公所對於工程發包比價紀錄表及標單等文件管理
      之正確性。
（二）丁○○與乙○○共同基於在公文書上為登載不實之犯意聯
      絡，明知於83年2月28日甲○○卸任日開標之22件工程，
      並未舉行公開比價程序，有關之工程投標文件之啟封、拆
      標係僅由乙○○一人單獨完成作業，竟於83年3月1日應乙○○之要求，基於接續之犯意，接續在職務所掌管其中17
      件工程（附表編號2-5、10、20-22、30-38）之比價紀錄
      表及標單等公文書上之監標單位人員欄為不實之簽章，足
      生損害於長濱鄉公所對於工程發包比價紀錄表及標單等文
      件管理之正確性。
二、案經法務部調查局臺東縣調查站移送臺灣台東地方法院檢察
    署檢察官偵查起訴。
    理  由
壹、證據能力部分
一、按被告之自白，非出於強暴、脅迫、利誘、詐欺、疲勞訊問
    、違法羈押或其他不正之方法，且與事實相符者，得為證據
    ，刑事訴訟法第156條第1項定有明文。經查，被告甲○○、
    乙○○、丙○○、丁○○自己於調查局及偵查中之供述，並
    無任何證據顯示是以上開不正方法取得，則被告4人於審判
    前就自己案情部分之供述有證據能力。
二、次按被告以外之人於檢察事務官、司法警察官或司法警察調
    查中所為之陳述，與審判中不符時，其先前之陳述具有較可
    信之特別情況，且為證明犯罪事實存否所必要者，得為證據
    ，刑事訴訟法第159條之2定有明文。經查，證人乙○○、丙○○、丁○○（此3人對其他被告而言是證人）、邱貴花、
    陳錦豐、鄒榮增、林火權等人於調查局之陳述，與彼於審判
    時以證人身分經交互詰後之證言不符（乙○○、丙○○、丁○○等3人經本院交互詰問；邱貴花、陳錦豐、鄒榮增、林
    火權等4人則於本院更(一)審經交互詰問），惟彼等人在調查
    局之陳述，距案發時間較近，記憶猶新，且較無人情請託之
    壓力，應具有特別可信之情形，且為證明犯罪事實存否所必
    要者，均有證據能力。
三、再按被告以外之人於偵查中向檢察官所為之陳述，除顯有不
    可信之情況者外，得為證據，刑事訴訟法第159條之1第2項
    亦有明文。經查，證人乙○○、丁○○、丙○○是以被告身
    分向檢察官陳述，面對自己可能涉犯之刑責，不致向檢察官
    虛偽陳述；其餘證人陳阿美、王文土、林巽錤、連伯仲、陳
    金蓮、張敏珠、張明賢、鄒榮增、林勝政、林火權、黃金星
    、簡清木、邱金水、廖婉廷、朱進、江香琴、翁琇麗等人均
    以證人身分具結向檢察官陳述，有刑法偽證罪追訴之保證，
    亦不致虛偽陳述，均無顯不可信之情況，均有證據能力。
貳、有罪部分
一、認定被告甲○○、乙○○、丁○○犯罪事實之證據及理由：
（一）被告甲○○、乙○○部分：
      訊據被告甲○○、乙○○均否認犯行。被告甲○○辯稱：
      上開工程發包，各工程都有實際公開比價，並未特別圖利
      陳阿美等人云云；被告乙○○則辯稱：伊雖係以電話個別
      通知廠商來參加投標，但是每件工程至少都有二家廠商參
      與競標，長濱鄉公所亦有實際進行公開之比價程序，而「
      中城部落排水溝改善工程」、「樟原南溪產道排水溝工程
      」、「崎腳二號產道改善工程」等三件工程，並非先施工
      再招標，有公開比價程序，廠商也都是按圖施工云云。
  １、未實質比價，指定廠商圖利部分：
    (一)被告甲○○於調查局供承：這38件工程是在我任內規劃，
      雖然我競選連任失敗，但我要求在卸任前將這件工程發包
      ，表示對長濱鄉民有所交待。陳阿美、連伯仲、陳錦豐、
      鄒榮增、林火權、黃金星、簡清水、邱金水、朱進成等人
      ，都沒有土木包工業及營造牌照，其中連伯仲、陳錦豐是
      我正式登記助選員。有關「崎腳二號產道改善工程」（附
      表編號24）之實情，乙○○有向我報告，取得我同意等語
      （86年偵字第3167號卷偵2卷第55-62頁，下稱偵卷）。於
      偵查中供承「中城部落排水溝改善工程（附表編號11）、
      樟原南溪產道排水溝工程、（附表編號12）、崎腳二號產
      道改善工程（附表編號24）等3件工程，乙○○有向我報
      告過」等語（偵卷第186頁）。
    (二)被告乙○○於調查局中供承：「38件工程並非我決定，完
      全依甲○○要求我通知某人前來領取某件工程標單，我曾
      通知陳阿美、連伯仲、陳錦豐、鄒榮增、林火權、黃金星
      、簡清水、邱金水、朱進成等人前來領取標單，上開等人
      沒有土木包工業及營造牌照，我完全依照甲○○指示辦理
      。邱貴花於86年9月2日在調查局供述「中城部落排水溝改
      善工程」（附表編號11）情形實在，施工項目工程款已超
      過原設計10%，所以不能變更設計，只好另立工程名稱，
      這件有經過甲○○之同意。林火權在調查局有關「崎腳二
      號產道改善工程」（附表編號24）工程之供述實在，經甲○○之同意，再請林火權先行施工，再以「崎腳二號產道
      改善工程」之工程款計價給林火權」（偵卷第29-38頁）
      。於偵查中供承：「陳阿美、連伯仲、陳錦豐、鄒榮增、
      林火權、黃金星、簡清水、邱金水、朱進成等人都是我找
      來的是我選的，我知道他們沒有牌照，我知道他們可以取
      得牌照。我知道投標廠商不是真正施工者」、「我請林火
      權做一個安全護牆但超出原來工程預算，所以報請鄉長另
      外編預算，後來是用畸腳改善工程來補給林火權。我叫林
      火權做擋土牆天然級配，沒有叫他補足，做好該工程時才
      另外發包，有參加比價」等語（偵卷第178-180頁）。
    (三)證人陳阿美於偵查中具結稱：「白桑安活動中心工程」（
      附表編號1）是乙○○通知我及天祥公司，天祥是我哥哥
      的，交給我處理，我就寫2份標單寄到公所。裕建公司的
      牌是向陳金蓮借的，他知道是陪標。2月28日標的工程是
      我用順聯及天祥的牌標的，這些工程沒有比價，裕建、順
      聯及天祥的投標金都是我寫的」等語（偵卷第143頁）。
    (四)證人邱貴花即陳錦豐的太太於調查局證稱：「我在長城部
      落做其他工程時，有百姓的魚池在旁，如果不作排水溝就
      會倒塌，乙○○看了現場以後，認為要做，叫我先施工，
      施工後再依實作數量給予工程款。所以中城部落排水溝改
      善工程（編號11）只是程序上書面作業，實際上沒有比價
      。我承包樟原國小後往北溪的產業道路工程，施工時發現
      其中一段路是石壁，岩層堅硬，無法以怪手挖除，必須使
      用鑿岩機，但該機器費用很貴，不是原有工程金額能負擔
      ，乙○○到現場會勘，決定以樟原南溪產道排水溝工程（
      編號12）名義編列23萬5千元的工程款給我，以補足使用
      鑿岩機的費用。樟原九孔養殖場水泥路面工程（編號13）
      是乙○○通知我參加比價，我依慣例向王文土拿和興公司
      及眾觀公司的大小章，在2月28日到長濱郵局寄標單」等
      語（86年他字第159號卷第31-33頁，下稱他卷）。
    (五)證人陳錦豐於調查局證稱：「我沒有土木包工業及營造牌
      照。我是向和興土木借牌承包長濱鄉公所工程。在中城部
      落進行其他工程時，有百姓的魚池在旁邊，如果不加做排
      水溝就會倒塌，經邱貴花通知乙○○到現場勘察，再經鄉
      公所同意我們先施工，等施工完成後再以中城部落排水溝
      改善工程（編號11）名義計價給我。承做樟原國小往北溪
      產業道路工程時發現有一段是硬石，無法用怪手挖除，必
      須用鑿岩機，鄉公所是以樟原南溪產業道路排水溝改善工
      程（編號12）名義將鑿岩機的費用計價給我」（偵卷第67
      -68頁）。
    (六)證人王文土即和興土木實際負責人於偵查中具結證稱：「
      我是和興土木實際負責人，陳錦豐向我借和興牌，我就借
      給他，他說還要借一支，我就向眾觀土木負責人林巽錤借
      眾觀的牌給他，標單是陳錦豐寫的」等語（偵卷第136頁
      ）。於原審證稱：「邱貴花、陳錦豐有向我借一支牌，並
      跟要我幫他借林巽錤眾觀的牌」等語（原審卷316頁）。
    (七)證人林巽錤即眾觀土木負責人於偵查中具結證稱：「我本
      人沒去參加編號11、12、13號工程比價，王文土有找我借
      牌」等語（偵卷第139頁）。
    (八)證人連伯仲於偵查中具結證稱：「我沒有營造牌照。我是
      甲○○的助選員。乙○○通知我去標長濱鄉公所工程，我
      向張敏珠借玉竣公司的牌，向張明賢借宏聯公司的牌，他
      們二家知道我借牌是要標工程，我在很多年前就開始用玉
      竣、宏聯、裕建的牌，我輪流讓此三家得標，玉竣、宏聯
      知道我是叫他陪標，大家都有默契。乙○○知道我借牌標
      工程，投標金額我們自己算」等語（偵卷第144頁）。
    (九)證人陳金蓮於偵查具結證稱：「裕建公司的牌是我在用，
      我沒有標工程，只是把牌借給別人，陳阿美、連伯仲要做
      工程就會向我借牌，我知道我是陪標」等語（偵卷第143
      頁）。
    (十)證人張敏珠即玉竣公司負責人於偵查具結證稱：「我是玉
      竣公司負責人，我有借連伯仲牌，他用我的牌是主標或陪
      標我不管，如果得標就拿10%」等語（偵卷第145頁）
    (十一)證人張明賢即宏聯公司負責人於偵查中具結稱「我把宏聯
      公司牌借給連伯仲，我常常借他牌」（偵卷第146頁）。
    (十二)證人鄒榮增於調查局證稱：「83年1月底，甲○○競選鄉
      長連任失敗後，告訴我他任內爭取的經費還有剩餘，不想
      留下來給下任鄉長使用，他想把經費消化掉，讓長濱人承
      包工程。約在2月26日前二天，我接到乙○○電話通知我
      到公所領「南溪十六鄰許春有宅旁駁崁工程」（編號16
      ）、「南溪十七鄰往林鳳雄宅前產道工程」（編號17）、
      「南溪二十鄰支線農路改善工程」（編號18）的標單，以
      比價方式取得工程，另於2月28日前二天，我又接到乙○○電話通知我到公所買「南溪二十鄰農路改善工程」（編
      號19）、「中溪道路支線改善工程」（編號20）、「南北
      溪產道支線改善工程」（編號21）、「南竹湖農路改善工
      程」（編號22）、「長濱公園公共設施擋土牆工程」（編
      號23）工程標單，我每工程買2份標單。我填寫投標單，
      分別請宏祥公司、彥豪公司蓋章，宏祥找林勝政、彥豪找
      李忠雄蓋章，均由宏祥公司得標。乙○○知道我沒有營造
      牌照」（他卷第58-61頁）。於偵查中具結稱「我用宏祥
      、彥豪二家牌照標工程，宏祥向林勝政拿、彥豪向李忠雄
      拿。乙○○通知我，叫我去標，他知道我沒有牌。我幫甲○○助選過。甲○○有說經費有剩不想給潘榮宗，要把金
      額全部消化掉，要發包給長濱人做，是在83年1月競選失
      敗後說的，我在調查站供述實在」（偵卷第214-216頁）
      。
    (十三)證人林勝政即宏祥公司負責人於偵查中具結稱：「我沒有
      參加2月26日、2月28日開標之編號16-23號等工程之投標
      ，我把牌借給鄒榮增。他說在長濱有工程要標我就借他，
      標單是他寫，拿去我公司蓋章。我去向彥豪公司借牌做保
      證、陪標」等語（偵卷第140頁）。
    (十四)證人林火權於調查局證稱：「第5公墓至土地公廟道路工
      程是我得標承做，該工程地形較高，我是從終點向起點施
      工，原工程設計錯誤，如不加舖天然級配，無法施工，所
      以經乙○○同意，加作0-15、50-82.8公里處的駁崁，乙○○說以後再設計工程費給我。83年2月中旬，乙○○通
      知我到鄉公所領取「崎腳二號產道改善工程」（編號24）
      的標單，向廖婉廷借上和公司及竣楙公司的牌照參加形式
      比價，乙○○是以編號24工程的工程費68.5萬元來彌補我
      在第5公墓至土地公廟道路工程多做的工程費。乙○○另
      通知我到公所領取「雷達站旁農路支線改善工程」（編號
      25）標單參加比價，竣楙公司的資料及公司章在我這裡，
      再向廖婉廷借上和公司牌照比價，以竣楙公司陪標，標單
      金額是我自己寫，廖婉廷替我寄標單。乙○○於83年2月
      28日前電話通知我到公所領取「樟原國小南側排水溝改善
      工程」（編號27）工程標單2份，我請廖婉廷填寫標單及
      郵寄，以上和公司得標，竣楙公司陪標」（他卷第70-73
      頁）。於偵查中具結稱：「竣楙與上和的牌是向廖婉廷借
      的，乙○○通知我去標的，標單是廖婉廷寫的。第5公墓
      至土地公廟道路工程有多做駁崁，一共差我68萬多元，設
      計另外工程叫我去標，是乙○○叫我去標的」等語（偵卷
      第149-150頁）。
    (十五)證人黃金星於偵查中具結證稱：「忠勇村辦公處廁所廣場
      整建工程（編號28）是我做的，我沒有牌向廖婉廷借牌，
      她幫我算，拿給我看。乙○○拿圖去我家說37萬6千元是
      否可做，我答應，是乙○○介紹我去找廖婉廷」等語（偵
      卷第112-113頁）。
    (十六)證人簡清木於偵查中具結稱：「大俱來產道南支線改善工
      程（編號29）、北溪農路支線改善工程（編號30）是我做
      的，是長濱鄉建設課的人叫我去領標單，我沒有工程牌照
      ，乙○○知道我沒有牌，我向廖婉廷借牌，她說都給她辦
      ，單價是我報，其他都是廖婉廷辦的」等語（偵卷第111-
      112頁）。
    (十七)證人邱金水於偵查中具結稱：「大俱來社區公墓蓄水池工
      程（編號31）、樟原社區公墓蓄水池工程（編號32）、長
      光社區公墓蓄水池工程（編號33）、真柄社區公墓蓄水池
      工程（編號34）、永福社區公墓蓄水池工程（編號35）等
      五件工程是我包到的。我沒有土木包工業及營造牌照，乙○○也知道，他叫我找代書辦，是一個我不知道的男生打
      電話給我，我向乙○○領標單，拿回去找廖婉廷辦。廖婉
      廷幫我找幾家的牌，幫我比價」等語（偵卷第109-110頁
      ）。
    (十八)證人廖婉廷於偵查中具結稱：「廖民安把上和公司牌交給
      我處理，竣楙公司的牌是我二哥廖順安，我借出的牌有上
      和、竣楙。小包來找我，我向他收10%稅金，我再用上和
      、竣楙的牌去投標，都由竣楙得標。小包有告訴我要用多
      少底價。林火權、簡清木、邱金水知道我用二支牌在標。
    (十九)證人朱進成於偵查中具結稱：「忠勇芹蕉山農路ＰＣ路面
      工程（編號36）、草楠道路後段改善工程（編號37）、草
      楠道路支線改善工程（編號38）是我做的，乙○○通知我
      拿標單，回來後我就自己算，我沒有牌照，我向人借，乙○○知道我沒有牌照」等語（偵卷第110頁反面）。
    (二十)證人江香琴即逸林公司負責人於偵查中具結稱：「83年我
      是逸林公司負責人，我有借牌給朱進成，他把標單寫一寫
      就拿來公司蓋章」等語（偵卷第146頁）。
    證人翁琇麗即蒸盛公司實際負責人於偵查中具結稱：「蒸
      盛公司負責人是我大伯許招吉，實際業務我在管，我借牌
      給朱進成，他向我借，我就借，都沒有標到」等語（偵卷
      第147頁）。
    而連伯仲、陳錦豐係甲○○於鄉長競選期間登記在案之助
      選員，有第12屆長濱鄉鎮市長選舉2號候選人甲○○助選
      名冊在卷可按（見外放證物附件5）。
    綜上事證，被告甲○○、乙○○均明知陳阿美等人沒有土
      木包工業及營造牌照，甲○○為圖利其助選員及選民，於
      比價前已指定由渠等人承作，再指示乙○○通知陳阿美等
      人領取投標單借牌參加比價，以符合比價之形式，陳阿美
      等人因此而標得工程之事實應堪認定。
  ２、83年2月28日未舉行公開比價會議在比價紀錄表登載不實
      部分：
    (一)被告甲○○於偵查中供承：「2月28日比價時我不在現場
      ，乙○○是事後拿給我在主持人欄簽名」（偵卷第185頁
      反面）。
    (二)被告乙○○於調查局供述：「83年2月28日我到長濱郵局
      領回23件工程標單，我在辦公室打開標單，當天下班，我
      將比價記錄拿到甲○○家裡請他在主持人欄簽名，83年3
      月1日將比價記錄表及得標標單交給丁○○請他在監標欄
      補蓋章」（偵卷第33頁反面）。
    (三)證人丙○○於調查局證稱：「83年2月28日當日，鄉公所
      二、三樓均在佈置次日鄉長交接典禮會場，未舉行任何工
      程的公開比價招標，以長濱鄉公所人力也無法在一天內舉
      辦23件工程公開比價招標。3月1日邱清二拿了許多份工程
      合約書要我在比價紀錄表上蓋章補列席，因為我未舉辦公
      開比價，我就拒絕蓋章，只在移民部落賴金田宅旁擋土牆
      工程（編號10）號工程比價紀錄表補蓋章，但有於簽呈加
      註意見」（偵卷第26-27頁）。於偵查中證稱：「83年2月
      28日發包出去我都沒有參加，有一件是邱清二請我簽名」
      等語（偵卷第181-182頁）。於本院前審證稱：「28日那
      天我並不在場，後來隔了幾日（1天或2天）以後，乙○○
      將比價紀錄表及發包會議紀錄放在我桌上，我當時並沒有
      看清楚，只有先蓋了一件公文，後來發現我當日沒有列席
      ，所以後面的22件我沒有蓋，那一件應該要塗掉但是我並
      沒有塗掉」等語（本院更(二)卷第126頁）。
    (四)證人丁○○於調查局證稱：「83年2月28日當日，鄉公所
      二、三樓均在佈置次日鄉長交接典禮會場，不可能舉行公
      開招標作業，我也沒有參加任何公開比價招標。其中18件
      （應是17件之誤）是3月1日由乙○○拿標單、比價紀錄表
      、合約書叫我補蓋章。83年2月28日的23件（應是22件之
      誤）工程，並未通知我到場比價」等語（偵卷第13-21頁
      ）。於偵查中證稱「我沒有參加2月28日的比價，沒有人
      通知我，是乙○○在次日叫我補簽，我看到鄉長簽名就簽
      了」等語（偵卷第183頁）。
    (五)綜上證人所述，83年2月28日當天並未舉行22件工程之公
      開比價程序，比價紀錄表上主持人欄、監標人欄均是乙○○於事後拿給甲○○、丁○○補簽等情，應可認定。被告
      嗣後雖辯稱因為鄉公所係屬大辦公室，各辦公室連同鄉長
      辦公室亦均緊鄰，因此當乙○○在辦理比價程序時，其餘
      人士均能見聞云云，但既稱公開比價程序，自應在參與者
      得共見共聞的情形下進行，長濱鄉公所之辦公室雖然是大
      辦公室，但乙○○既然在進行比價前未再告知參與者進行
      比驗，自難認為已屬於公開比價。更且若屬公開進行比價
      程序，應可於當日即行簽名確認得標人，豈有於事後再行
      補簽之必要。至於證人己○○雖於原審、本院前審及本院
      審理時均證稱有看到甲○○、乙○○、丁○○在一樓建設
      課處理發包之事（原審卷第380頁、本院更(一)卷第127-128
      頁、本院96年6月27日筆錄第5頁）；證人戊○○於本院前
      審及本院審理時證稱：2月28日當天下午送檳榔至一樓鄉
      長室，有看到乙○○、丁○○以及鄉長在場忙發包事等語
      （更(一)卷第126-127頁、本院96年6月27日筆錄第6頁），
      然該二位證人所述開標地點在一樓建設課，核與卷附之比
      價紀錄表（原審卷231頁）所填載開標地點係在二樓會議
      室不相符合外，亦與前述證人之證言不合，應是臨訟迴護
      被告之詞，不足採信。
  ３、不法利益及圖利金額之計算：
    (一)按行為人是否為圖利行為，則應視其行為客觀上有無違反
      執行職務所應遵守之法令，或有無濫用其裁量權，致影響
      裁量決定之公平性與正確性而論（最高法院83年度台上字
      第2654號、88年度台上字第7485號判決參照）。經查，被
      告甲○○、乙○○違背實質比價之規定，於比價前即指定
      特定廠商承作工程，再要求廠商借牌虛偽參加比價，以符
      合比價之形式，已如前述，被告之行為已阻斷其他人參與
      比價之機會，而影響比價之公平性與正確性，廠商因此所
      獲得之利益自屬不法利益。
    (二)附表等38件工程，均係土木或道路工程，依國稅局歷年來
      編列之營利事業各業同業利潤標準，營造業土木或道路工
      程之同業利潤標準淨利率均為10%，核與辯護人主張廠商
      應得利潤及稅捐約在10%至12%大致相符（見本院95年2 月
      22日上訴理由狀），爰依國稅局編列之營利事業各業同業
      利潤標準10%，計算廠商所得利益為得標工程款之10%，則
      被告直接圖利廠商之金額如附表圖利金額所示，總計為1,
      595,750元。
  ４、此外並有附表38件工程投標單、比價紀錄表、工程合約、
      預算書、驗收紀錄等相關資料於外放證物內，被告甲○○
      、乙○○上開犯行，事證明確，應依法論科。
（二）被告丁○○部分：
      訊據被告丁○○、丙○○均否認犯行，被告丁○○辯稱：
      伊於83年2月28日當天確實有全程到場監標，監標時間是
      從早上9點到下午5點，當日監標地點是在一樓鄉長室對面
      之建設課櫃檯公開比價云云。惟查：上揭未到場監標之事
      實，業經被告丁○○於調查局供稱「83年2月28日當日並
      未通知我到場比價，我也沒有參加任何公開比價招標。其
      中18件（應是17件之誤）是3月1日由乙○○拿標單、比價
      紀錄表、合約書叫我補蓋章」（偵卷第18-19）。於偵查
      中亦供認「我沒有參加2月28日的比價，沒有人通知我，
      是乙○○在次日叫我補簽，我看到鄉長簽名就簽了」（偵
      卷第183頁）。核與證人乙○○前揭於調查局證稱「83年3
      月1日將比價記錄表及得標標單交給丁○○請他在監標欄
      補蓋章」等語相符，並有附表編號2-5、10、20-22、30-3
      8的17件工程之比價紀錄表附在原審卷可稽，被告丁○○
      所辯有全程到場監標云云，為卸責之詞，不足採信，應依
      法論科。
二、新舊法比較：
（一）貪污治罪條例：
  １、被告於83年行為後，貪污治罪條例第6條第1項第4款圖利
      罪部分，分別於85年10月23日、90年11月7日修正公布。
      修正前（81年7月17日公布）之規定為「對於主管或監督
      之事務，直接或間接圖利者，處5年以上有期徒刑，得併
      科新臺幣100萬元以下罰金」；85年10月23日則修正公布
      為「對於主管或監督之事務，直接或間接圖私人不法之利
      益者，處5年以上有期徒刑，得併科新臺幣3000萬元以下
      罰金」；90年11月7日則修正為「對於主管或監督之事務
      ，明知違背法令，直接或間接圖自己或其他私人不法利益
      ，因而獲得利益者，處5年以上有期徒刑，得併科新臺幣
      3000萬元以下罰金」。就構成要件言，85年10月23日修正
      之規定，較前增加「圖私人不法之利益」之要件，90 年
      11月7日修正後，又增加「明知違背法令」、「圖自己或
      其他私人不法利益」、「因而獲得利益」等要件，較修正
      前嚴格許多，比較修正前後之規定，自以90年11月7日修
      正規定之要件對被告較為有利，至併科罰金部分，則以修
      正前規定對被告較為有利。
  ２、被告於83年行為後，貪污治罪條例第8條於偵查中自白減
      刑之規定亦於85年10月23日修正，修正前規定「犯第4條
      至第6條之罪自首者，減輕其刑；在偵查中自白者，得減
      輕其刑」；修正後規定「犯第4條至第6條之罪，於犯罪後
      自首，如有所得並自動繳交全部所得財物者，減輕或免除
      其刑；因而查獲其他共犯者，免除其刑。犯第4條至第6
      條之罪，在偵查中自白，如有所得並自動繳交全部所得財
      物者，減輕其刑；因而查獲其他共犯者，減輕或免除其刑
      」。修正後之規定，增加在偵查中自白須自動繳交全部所
      得之要件，對被告並未較為有利，爰適用修正前第8條之
      規定，對被告較為有利。
  ３、被告行為後貪污治罪條例褫奪公權之規定從第16條移列至
      第17條，內容則未變更，無新舊法比較問題，爰適用現行
      法第17條之規定。
（二）刑法部分：
  １、被告行為後，刑法第56條連續犯之規定，業於94年2月2日
      修正公布刪除，並於95年7月1日施行，則被告之犯行，因
      行為後新法業已刪除連續犯之規定，此刪除雖非犯罪構成
      要件之變更，但顯已影響行為人刑罰之法律效果，自屬法
      律有變更，依新法第2條第1項規定，比較新、舊法結果，
      仍應適用較有利於被告之行為時法律即舊法論以連續犯。
   ２、被告行為後，刑法第55條關於牽連犯之規定亦刪除，被
       告甲○○、乙○○所犯上開貪污治罪條例罪第6條4款之
       罪及刑法第213條之罪，依修正前之規定具有牽連犯之關
       係，應從一重之貪污治罪條例罪第6條4款之罪處斷；修
       正後之刑法既已刪除牽連犯之規定，則所犯上述各罪應
       依數罪併罰之規定分論併罰。比較新舊法之規定，修正
       後之規定並非較有利於被告，依刑法第2條第1項之規定
       ，應適用行為時之法律，即適用修正前刑法第55條牽連
       犯之規定，從一重之罪處斷。
   ３、被告行為後，刑法第28條共同正犯之範圍，已修正限縮
       於共同實行犯罪行為者始成立共同正犯，排除陰謀犯、
       預備犯共同正犯，屬行為後法律有變更，比較新舊法結
       果，以新法對被告較為有利。
   ４、被告行為後，刑法第37條第2項宣告褫奪公權之規定亦有
       修正，修正後規定，宣告1年以上有期徒刑，依犯罪之性
       質有褫奪公權之必要者，宣告1年以上10年以下褫奪公權
       ，較諸修正前宣告6個月以上有期徒刑者，即宣告褫奪公
       權，對被告有利，爰適用修正後之現行法規定。
   ５、被告行為後，刑法第74條第1項緩刑之宣告亦有修正，修
       正後擴大適用範圍，使曾因過失犯罪或因故意犯罪，而
       受徒刑以上刑之宣告，執行完畢後，五年以內，再因過
       失犯罪，受徒刑以上刑之宣告者，均得適用緩刑之規定
       ，以現行法之規定對被告較為有利，爰適用新法。
三、論罪科刑：
（一）被告甲○○、乙○○共同違背「台東縣政府暨所屬各機關
      學校營繕工程及購置定製變賣財物內部審核程序表」中關
      於實質比價之規定，於主管附表之38件工程比價前已指定
      由甲○○之選民陳阿美等人承作工程，再任彼借牌投標虛
      偽比價，以此方法而圖利各選民，圖利金額合計達1,595,
      750元，核其二人所為係犯90年11月7日修正之貪污治罪條
      例第6條第1項第4款之直接圖利罪。又彼二人均明知83年2
      月28日發包之工程並未舉行比價程序，竟於比價紀錄表及
      標單上為不實之登載，核其所為係犯刑法第213條公務員
      登載不實罪。彼就上開二罪間，有犯意聯絡及行為分擔，
      均為共同正犯。被告甲○○、乙○○先後所為多次共同圖
      利行為，均時間緊接，犯罪構成要件相同，顯係基於連續
      之概括犯意所為，應均依修正前刑法第56條規定，論以一
      罪並加重其刑，至有關公務員登載不實罪部分，均於事後
      由乙○○拿給甲○○一次補簽，應為接續犯，以一罪論。
      彼就共同連續圖利罪與公務員登載不實罪間，有方法結果
      之牽連關係，應依修正前刑法第55條規定從一重之圖利罪
      處斷。又被告乙○○於偵查中自白犯罪，應依修正前貪污
      治罪條例第8條減輕其刑。被告丁○○明知83年2月28日發
      包之工程並未舉行比價程序，竟於比價紀錄表及標單上為
      不實之登載，核其所為係犯刑法第213條公務員登載不實
      罪。彼就上開罪與甲○○、乙○○間有犯意聯絡及行為分
      擔，均為共同正犯。其係於3月1日一次補簽，應為接續犯
      ，以一罪論。
（二）爰酌被告甲○○身為鄉長，位居要津，不知克盡職守監督
      所掌業務，造福鄉民，為圖利選民濫用職權，違法發包工
      程，有辱官箴，被告乙○○為甲○○之侄，曲從長官配合
      發包，被告丁○○為讓已發包之工程順利簽約，應乙○○
      之要求而虛偽簽章，及渠等犯罪所生危害、犯後態度等一
      切情狀，各量處如主文所示有期徒刑，被告甲○○、乙○○併依貪污治罪條例第17條，各依法褫奪公權2年，以示
      懲儆。又被告丁○○所犯刑法第213條之罪，經判處有期
      徒1年2月，其犯罪時間在96年4月24日以前，合於中華民
      國96年罪犯減刑條例（下稱減刑條例）第2條第1項第3款
      、第3條第1項第15款之減刑要件，爰減刑如主文所示。且
      其前未曾因故意犯罪受有期徒刑以上刑之宣告，有其刑案
      查註紀錄表在卷可按，本件所犯，僅係因其一時失慮，致
      觸刑章，惟經此刑之教訓，當知警惕，應無再犯之虞，查
      其素行良好，平日公務操守亦尚稱廉潔，因認前開對其所
      宣告之刑，以暫不執行為適當，予以宣告緩刑2年，以勵
      自新。
（三）被告甲○○、乙○○圖利陳阿美等人所得財物悉歸陳阿美
      等人取得，彼二人並無所得，無庸為沒收之諭知。
參、不另為無罪之諭知：
（一）公訴意旨略以：被告甲○○、乙○○明知長濱鄉公所83年
      會計預算中，並無小型工程補助之項目，竟違反預算法第
      23條政府不得於預算所定外動用公款之規定，為圖利其選
      舉椿腳，甲○○授意乙○○通知陳阿美等借牌圍標，而強
      行發包附表之38件工程，丁○○明知上情，猶配合甲○○
      之指示，為圖利包商請款，而於請款單上蓋章同意付款，
      因認被告甲○○、乙○○、丁○○共同圖利廠商云云。經
      查：
  １、有關違反預算法部分：
    (一)台東縣政府88年7月8日府農土字第050839號函稱：原判
      決附表所載38件工程，其中編號第3.8.17.18.19.號六件工
      程，確有編列預算及核准，其餘32件工程由台東縣政府轉
      撥83年度省府補助長濱鄉公所基本建設款計1700 萬元辦
      理（見上訴卷(二)第7頁）。
    (二)而甲○○於台東縣調查站供稱：「……鄭勤榮表示有1千
      多萬元（詳細金額記不清楚）自主財源可以運用，所以我
      才決定發包這38件工程」（見偵卷第57頁）。
    (三)上訴人等人於本院前審亦辯稱：上開其餘32件工程，已編
      列預算並核准，由台東縣政府轉撥83年度省府補助長濱鄉
      公所基本建設款1千7百萬元辦理，此有台東縣政府財政科
      財務股發文登錄簿、長濱鄉公所收入登記簿可證，而上開
      基本建設款1千7百萬元，業經長濱鄉編入83會計年度地方
      總預算，並於82年5月8日以東長鄉主字第3223號函送該鄉
      代表會第14屆第6次定期大會審查決議通過，此有該鄉83
      會計年度地方總預算書暨所提案收發文登記簿及歲入項目
      說明與預算明細表可按（見上訴卷(二)第82、85頁）。
    (四)則上開由台東縣政府轉撥83年度省府補助基本建設款1千7
      百萬元，既編入長濱鄉公所83會計年度（即自82年7月1日
      起至83年6月30止）一般補助收入之預算，並經長濱鄉代
      表會審查決議通過，而得為長濱鄉公所自由運用之經費，
      被告依此經費發包38件工程，難認違法，公訴人認被告甲○○、乙○○、丁○○明知未編列預算發包，而違反預算
      法第23條之規定，圖利廠商尚屬無據。
  ２、借牌圍標部分：
      訊據被告丁○○否認知悉借牌圍標，公訴人認其知悉係以
      其在請款單蓋章同意付款為惟一依據，然蓋章同意付款係
      工程完工後結算之必要行為，尚難以此反推其於發包前即
      知悉圍標情事，公訴人此部分舉論尚屬不足，難認被告丁○○與被告甲○○、乙○○有共同圖利廠商行為。
（二）公訴意旨略以：被告乙○○明知「大俱來通往海邊道路改
      善工程」（編號8）、「竹湖農路支線改善工程」（編號9
      ）、「中城部落排水溝改善工程」（編號11）、「樟原南
      溪產道排水溝工程」（編號12）、「畸腳二號產道改善工
      程」（編號24）、「忠勇村辦公處廁所廣場整建工程」（
      編號28）及「大俱來產道南支線改善工程」（編號29）等
      7件工程係新任鄉長潘榮宗於83年3月1日上任前發包，竟
      未經潘榮宗同意，盜用潘榮宗之簽名章於上述工程之合約
      書上，致生損害於潘榮宗，因認被告乙○○另涉有刑法第
      217條之盜用印章罪嫌。惟查：上揭事實，業據證人即保
      管潘榮宗印章之林長虹，於原審調查中，到庭結證證明被
      告乙○○應實係於其在場之時，經其同意而蓋章於合約書
      上，故被告乙○○此部分之罪嫌，應仍屬尚有不足。
（三）公訴意旨略以：被告甲○○、乙○○上揭所為圖利犯行，
      尚違反公平交易法第14條之規定，應依同法第35條論處云
      云。惟按公平交易法第14條事業不得為聯合行為之規定，
      係屬特別針對於事業主而為規範，被告甲○○等五人所為
      ，並非以事業主身分而與右開連伯仲、陳錦豐、陳阿美、
      鄒榮增、林火權、黃金星、簡清木、朱進成、邱金水等人
      為事業聯合之行為，尚無所謂事業聯合之犯意聯絡及行為
      分擔可言，況陳錦豐等人違反公平交易法部分，亦經判決
      無罪確定。
（四）公訴意旨略以：(1)被告丁○○與乙○○共同基於在公文書
      上為登載不實之概括犯意聯絡，明知其並未於83年2月26
      日開標之「南溪十六鄰許春有宅旁駁崁工程」、「南溪十
      七鄰往林鳳雄宅前產道工程」、「南溪二十鄰支線農路改
      善工程」等三件工程（附表編號16、17、18）之公開比價
      招標程序中監標，竟連續於所掌管之上開比價紀錄表及標
      單等公文書上之監標單位人員欄為不實之簽章，足生損害
      於長濱鄉公所對於工程發包比價紀錄表及標單等文件管理
      之正確性。(2)另明知中城部落排水溝改善工程（編號11）
      、樟原南溪產道排水溝工程（編號12）、崎腳二號產道改
      善工程（編號24），已施工而未舉行比價程序，竟於該3
      件工程之比價紀錄表監標單位人員欄為不實之簽章之虛偽
      登載。(3)另上開3件工程（編號11、12、24）完工時，均
      未現場驗收，卻在職務掌管之「工程竣工請驗表」、「營
      繕工程結算驗收證明書」等公文書上之監驗欄、主計欄虛
      偽簽章，足生損害於長濱鄉公所對於工程驗收之正確性，
      因認被告丁○○另涉犯刑法第213條之罪云云。
  １、按被告自白，不得作為有罪判決之唯一證據，仍應調查其
      他必要之證據，以察其是否與事實相符，刑事訴訟法第15
      6條第2項定有明文。訊之被告丁○○否認犯行，辯稱：有
      到場監標、有參加比價會議，有到場驗收等語。公訴人認
      被告丁○○有上開(1)(2)犯行，係以其於調查局自白為惟一
      依據，惟(1)部分，被告乙○○於調查局已證稱「於83年2
      月26日比價的3件，我不能確定是否於83年3月1日請丁○○補簽名」等語（偵卷第74頁），(2)部分則無任何其他證
      據可為佐證，此外，另無其他證據可證被告有(1)(2)虛偽登
      載之犯行，尚難僅憑被告丁○○於調查局之自白遽以認罪
      。
  ２、又依中城部落排水溝改善工程（編號11）及樟原南溪產道
      排水溝工程（編號12）之「工程竣工請驗表」、「營繕工
      程結算驗收證明書」所載，被告丁○○並未在上蓋章或簽
      名，有「工程竣工請驗表」、「營繕工程結算驗收證明書
      」在卷可稽（原審卷(一)第286-287頁、卷(二)第344頁及其反
      面），則公訴人認其在驗收欄為虛偽簽章，即與事實不合
      。另崎腳二號產道改善工程（編號24）部分，被告丁○○
      雖於調查局供承未到場驗收，並在「工程竣工請驗表」、
      「營繕工程結算驗收證明書」監驗及主計欄簽章（原審卷
      (一)第288-289頁），然被告自白不能為認罪之唯一證據，
      已如上述，而在驗收證明書上簽章，僅能證明有簽章之事
      實，無從為被告未到場驗收之佐證，是公訴人此部分起訴
      ，亦屬無據。
（五）上揭（一）部分之事實，公訴人認屬被告甲○○、乙○○
      前揭圖利罪之一部分，與被告丁○○有罪部分有牽連犯之
      裁判上一罪關係；（二）（三）部分，則與被告乙○○、
      甲○○有罪之部分，有牽連犯之裁判上一罪關係，（四）
      部分，與被告丁○○有罪部分有連續犯之裁判上一罪關係
      ，均不另為無罪之諭知。
肆、丙○○無罪部分：
（一）公訴意旨略以：被告甲○○、乙○○明知長濱鄉公所83年
      會計預算中，並無小型工程補助之項目，竟違反預算法第
      23條政府不得於預算所定外動用公款之規定，為圖利其選
      舉椿腳，甲○○授意乙○○通知陳阿美等借牌圍標，而強
      行發包附表之38件工程，丙○○明知上情，猶配合甲○○
      之指示，為圖利包商請款，而於請款單上蓋章同意付款，
      因認被告甲○○、乙○○、丙○○共同圖利廠商云云。經
      查：
  １、本件並非無預算發包，已如前述，茲不贅言。
  ２、借牌圍標部分：
      訊據被告丙○○否認知悉借牌圍標，辯稱：乙○○並未告
      訴伊中城部落排水溝改善工程（附表編號11）、樟原南溪
      產道排水溝工程（編號12）、崎腳二號產道改善工程（編
      號24），是先施工後發包等語。公訴人認其知悉圍標，係
      以乙○○在調查局陳述「有告訴丙○○該3件工程情形經
      其同意而發包」及丙○○在請款單蓋章同意付款為據。然
      共犯之自白，不得作為有罪判決之唯一證據，仍應調查其
      他必要之證據，以察其是否與事實相符，刑事訴訟法第15
      6條第2項定有明文。經查，被告乙○○雖於調查局指稱有
      向丙○○報告上開3件工程已先施工，經其同意而發包等
      語，惟除此之外，尚無其他證據可資佐證被告丙○○知悉
      等情，何況乙○○嗣後則改口稱是先發包再施工等語，自
      難僅憑乙○○有瑕疵之證言，認被告丙○○知悉圍標情事
      。又在請款書上蓋章同意付款一節，係工程完工後結算之
      必要行為，亦難以此反推其於發包前即知悉圍標情事，公
      訴人此部分舉論尚屬不足，難認被告丙○○與被甲○○、
      乙○○有共同圖利廠商行為。
（二）公訴意旨略以：被告丙○○明知83年2月28日並未舉行23
      件工程之公開比價程序，卻於該23件（22件之誤）工程之
      比價紀錄表之列席單位人員欄為不實之登載，因認其涉犯
      刑法第213條之罪云云。訊之被告否認犯行，辯稱：「28
      日那天我並不在場，後來隔了幾日（1天或2天）以後，乙○○將比價紀錄表及發包會議紀錄放在我桌上，我當時並
      沒有看清楚，只有先蓋了一件公文，後來發現我當日沒有
      列席，所以後面的22件我沒有蓋，那一件應該要塗掉但是
      我並沒有塗掉」等語（本院更(二)卷第126頁）。經查，83
      年2月28日發包之工程，被告丙○○除在「移民部落賴金
      田宅旁擋土牆工程」（編號10）之比價紀錄表簽章外，並
      未在其餘工程簽章，有其餘工程之比價紀錄表在卷可稽，
      倘被告有登載不實之犯意，何以只在該件工程上簽章，而
      置其餘工程不顧？則其辯稱是未看清楚而誤蓋，尚可採信
      ，公訴人認其在22件工程之比價紀錄表為虛偽登載云云，
      仍乏依據。
（三）公訴意旨略以：被告明知(1)其未於83年1月10日舉行之中
      城部落排水溝改善工程（編號11）開標比價程序時列席參
      加，卻於1月11日應乙○○之要求，在所掌之上開工程之
      比價紀錄表公文書上虛偽簽章，足生損害於長濱鄉公所對
      於工程發包比價紀錄表等文件管理之正確性。(2)又明知並
      未於崎腳二號產道改善工程（編號24）、大俱來通往海邊
      道路改善工程（編號8）、樟原南溪產道排水溝工程（編
      號12）完工時至現場驗收，卻應乙○○之要求連續於83年
      4 月20日、5月20、5月30日在所掌管上開工程之「工程竣
      工請驗表」、「營繕工程結算驗收證明書」等公文書上之
      驗收欄、單位主管欄、驗收意見欄虛偽簽章，足生損害於
      長濱鄉公所對於工程驗收之正確性，因認被告涉犯刑法第
      213條之罪云云。按被告自白，不得作為有罪判決之唯一
      證據，仍應調查其他必要之證據，以察其是否與事實相符
      ，刑事訴訟法第15 6條第2項定有明文。訊之被告丙○○
      否認犯行，辯稱：有列席參加比價，有至工程現場驗收等
      語。公訴人認被告丙○○有上開(1)(2)犯行，係以其於調查
      局自白為唯一依據（偵卷第24-25頁），惟(1)部分，被告
      丙○○於偵查中已改口稱有列席（偵卷第181頁），自難
      以其有瑕疵而無其他佐證之自白論罪。(2)之部分，雖然被
      告在上開3件工程之「工程竣工請驗表」、「營繕工程結
      算驗收證明書」之驗收欄、單位主管欄、驗收意見欄簽章
      ，惟在驗收證明書上簽章，僅能證明有簽章之事實，無從
      為被告未到場驗收之證明，此外，又無其他證據可證其有
      登載不實之犯行，公訴人此部分起訴，亦乏證據。
（四）綜上所述，並無相當之證據以證公訴人起訴之事實，自應
      為被告丙○○無罪之諭知。
伍、撤銷改判理由：
    原審予被告論罪科刑固非無據，惟查：(一)被告甲○○、乙○○違背法令而指定廠商承作工程以圖利廠商，並非以迂迴方
    式為之，應認是直接圖利，原審認是間接圖利，與法不合。
    (二)被告丙○○、丁○○並未與甲○○、乙○○共同圖利廠商
    ，原審認彼二人共犯圖利罪，亦有未合。(三)原審認被告丁○○有於83年2月26日在編號16-18等3件工程之比價紀錄表為
    不實之登載，證據尚有不足。(四)原審認被告丙○○、丁○○
    在編號11、12、24等3件工程之比價紀錄表、「工程竣工請
    驗表」、「營繕工程結算驗收證明書」上為不實之簽章，與
    事實不合。被告丙○○上訴指摘原判決不當，為有理由；被
    告甲○○、乙○○、丁○○否認犯罪上訴，檢察官以量刑太
    輕及被告另涉犯公平交易法，雖均無理由，然原判決既有可
    議，自應撤銷改判。
據上論斷，應依刑事訴訟法第369條第1項前段、第364條、第299
條第1項前段、第301條，81年7月17日公布之貪污治罪條例第8條
、91年11月7日修正之貪污治罪條例第6條第1項第4款、第17條，
刑法第11條、第2條第1項但書、第28條、第213條、第37條第2項
、第74條第1項第1款、修正前刑法第56條、第55條，中華民國96
年罪犯減刑條例第2條第1項第3款、第3條第1項第15款、第7條、
判決如主文。
本案經檢察官庚○○到庭執行職務。
中    華    民    國    97    年    5     月    30    日
                        審判長法  官  何方興
                              法  官  王紋瑩
                              法  官  林鳳珠
以上正本證明與原本無異。
如不服本判決，應於送達後10日內，向本院提出上訴狀。其未敘
述理由者，並應於提出上訴狀後10日內向本院補提理由狀 (須附
繕本)。
                              書記官  陳有信
中    華    民    國    97    年    5     月    30    日
附錄：本案論罪科刑法條全文
91年11月7日修正之貪污治罪條例第6條第1項第4款、
有下列行為之一者，處5年以上有期徒刑，得併科新臺幣3千萬元
以下罰金：
一  意圖得利，抑留不發職務上應發之財物者。
二  募集款項或徵用土地、財物，從中舞弊者。
三  竊取或侵占職務上持有之非公用私有器材、財物者。
四  對於主管或監督之事務，明知違背法令，直接或間接圖自己
    或其他私人不法利益，因而獲得利益者。
五  對於非主管或監督之事務，明知違背法令，利用職權機會或
    身分圖自己或其他私人不法利益，因而獲得利益者。
前項第 1 款至第 3 款之未遂犯罰之。
91年11月7日修正之貪污治罪條例第17條：
犯本條例之罪，宣告有期徒刑以上之刑者，並宣告遞奪公權。
81年7月17日公布之貪污治罪條例第8條
犯第4條至第6條之罪者，減輕其刑；在偵查中自白者，得減輕其
刑。
刑法 213條：
公務員明知為不實之事項，而登載於職務上所掌之公文書，足以
生損害於公眾或他人者，處 1 年以上 7 年以下有期徒刑。
附表：
┌─┬────┬──────┬────┬────┬────┬────┬─────┐
│編│開標日期│工 程 名 稱 │借牌參加│得標廠商│借  牌  │得標金額│圖利金額  │
│號│        │            │比價廠商│        │施作者  │(工程款)│工程款10% │
├─┼────┼──────┼────┼────┼────┼────┼─────┤
│ 1│83.01.07│白桑安活動中│順聯公司│順聯公司│陳阿美  │ 305,000│  30,500  │
│  │        │心廣場工程  │裕建土木│        │        │        │          │
├─┼────┼──────┼────┼────┼────┼────┼─────┤
│ 2│83.02.28│樟原村大峰峰│順聯公司│順聯公司│陳阿美  │ 485,000│  48,500  │
│  │        │排水溝改善工│天祥公司│        │        │        │          │
├─┼────┼──────┼────┼────┼────┼────┼─────┤
│ 3│83.02.28│南竹湖社區精│順聯公司│順聯公司│陳阿美  │  95,000│   9,500  │
│  │        │神堡壘工程  │天祥公司│        │        │        │          │
├─┼────┼──────┼────┼────┼────┼────┼─────┤
│ 4│83.02.28│三間三號農路│順聯公司│順聯公司│陳阿美  │ 230,000│  23,000  │
│  │        │駁崁新建工程│天祥公司│        │        │        │          │
├─┼────┼──────┼────┼────┼────┼────┼─────┤
│ 5│83.02.28│齒草埔產道支│順聯公司│順聯公司│陳阿美  │ 315,000│  31,500  │
│  │        │線改善工程  │天祥公司│        │        │        │          │
├─┼────┼──────┼────┼────┼────┼────┼─────┤
│ 6│83.01.07│移民產道往關│玉竣公司│玉竣公司│連伯仲  │ 445,000│  44,500  │
│  │        │秋成宅農路改│裕建土木│        │        │        │          │
│  │        │善工程      │        │        │        │        │          │
├─┼────┼──────┼────┼────┼────┼────┼─────┤
│ 7│83.01.07│竹湖農路支線│裕建土木│裕建土木│連伯仲  │ 142,500│  14,250  │
│  │        │改善工程（北│宏聯土木│        │        │        │          │
│  │        │）          │        │        │        │        │          │
├─┼────┼──────┼────┼────┼────┼────┼─────┤
│ 8│83.02.17│大俱來通往海│裕建土木│裕建土木│連伯仲  │ 230,000│  23,000  │
│  │        │邊道路改善工│宏聯土木│        │        │        │          │
│  │        │程          │        │        │        │        │          │
├─┼────┼──────┼────┼────┼────┼────┼─────┤
│ 9│83.02.19│竹湖農路支線│裕建土木│裕建土木│連伯仲  │ 695,000│  69,500  │
│  │        │改善工程    │玉竣公司│        │        │        │          │
├─┼────┼──────┼────┼────┼────┼────┼─────┤
│10│83.02.28│移民部落賴金│裕建土木│裕建土木│連伯仲  │ 280,000│  28,000  │
│  │        │田宅旁擋土牆│玉竣公司│        │        │        │          │
│  │        │工程        │        │        │        │        │          │
├─┼────┼──────┼────┼────┼────┼────┼─────┤
│11│83.01.10│中城部落排水│和興土木│和興土木│陳錦豐  │  55,000│   5,500  │
│  │        │溝改善工程  │眾觀土木│        │        │        │          │
├─┼────┼──────┼────┼────┼────┼────┼─────┤
│12│83.01.10│樟原南溪產道│和興土木│和興土木│陳錦豐  │ 235,000│  23,500  │
│  │（起訴書│排水溝工程  │眾觀土木│        │        │        │          │
│  │誤為83.2│            │        │        │        │        │          │
│  │.28）   │            │        │        │        │        │          │
├─┼────┼──────┼────┼────┼────┼────┼─────┤
│13│83.02.28│樟原九孔養殖│和興土木│和興土木│陳錦豐  │ 475,000│  47,500  │
│  │        │場水泥路面工│眾觀土木│        │        │        │          │
│  │        │程          │        │        │        │        │          │
├─┼────┼──────┼────┼────┼────┼────┼─────┤
│14│83.02.25│忠勇上田組二│逸林公司│逸林公司│鄒榮增  │ 395,000│  39,500  │
│  │        │號產道工程  │宏祥公司│        │        │        │          │
├─┼────┼──────┼────┼────┼────┼────┼─────┤
│15│83.02.19│南溪簡易自來│宏祥公司│宏祥公司│鄒榮增  │ 565,000│  56,500  │
│  │        │水塔新建工程│彥豪公司│        │        │        │          │
├─┼────┼──────┼────┼────┼────┼────┼─────┤
│16│83.02.26│南溪十六鄰許│宏祥公司│宏祥公司│鄒榮增  │ 295,000│  29,500  │
│  │        │春有宅旁駁崁│彥豪公司│        │        │        │          │
│  │        │工程        │        │        │        │        │          │
├─┼────┼──────┼────┼────┼────┼────┼─────┤
│17│83.02.26│南溪十七鄰往│宏祥公司│宏祥公司│鄒榮增  │ 405,000│  40,500  │
│  │        │林鳳雄宅前產│彥豪公司│        │        │        │          │
│  │        │道工程      │        │        │        │        │          │
├─┼────┼──────┼────┼────┼────┼────┼─────┤
│18│83.02.26│南溪二十鄰支│宏祥公司│宏祥公司│鄒榮增  │ 440,000│  44,000  │
│  │        │線農路改善工│彥豪公司│        │        │        │          │
│  │        │程          │        │        │        │        │          │
├─┼────┼──────┼────┼────┼────┼────┼─────┤
│19│83.02.28│南溪二十鄰農│宏祥公司│宏祥公司│鄒榮增  │ 795,000│  79,500  │
│  │        │路改善工程  │彥豪公司│        │        │        │          │
├─┼────┼──────┼────┼────┼────┼────┼─────┤
│20│83.02.28│中溪道路支線│宏祥公司│宏祥公司│鄒榮增  │ 678,000│  67,800  │
│  │        │改善工程    │彥豪公司│        │        │        │          │
├─┼────┼──────┼────┼────┼────┼────┼─────┤
│21│83.02.28│南北溪產道支│宏祥公司│宏祥公司│鄒榮增  │ 485,000│  48,500  │
│  │        │線改善工程  │彥豪公司│        │        │        │          │
├─┼────┼──────┼────┼────┼────┼────┼─────┤
│22│83.02.28│南竹湖農路改│宏祥公司│宏祥公司│鄒榮增  │ 390,000│  39,000  │
│  │        │善工程      │彥豪公司│        │        │        │          │
├─┼────┼──────┼────┼────┼────┼────┼─────┤
│23│83.02.28│長濱公園公共│宏祥公司│宏祥公司│鄒榮增  │1,415,00│ 141,500  │
│  │        │設施擋土牆工│彥豪公司│        │        │        │          │
│  │        │程          │        │        │        │        │          │
├─┼────┼──────┼────┼────┼────┼────┼─────┤
│24│83.02.19│崎腳二號產道│上和公司│上和公司│林火權  │ 685,000│  68,500  │
│  │        │改善工程    │竣楙公司│        │        │        │          │
├─┼────┼──────┼────┼────┼────┼────┼─────┤
│25│83.02.19│雷達站旁農路│上和公司│上和公司│林火權  │1,310,00│ 131,000  │
│  │        │支線改善工程│竣楙公司│        │        │        │          │
├─┼────┼──────┼────┼────┼────┼────┼─────┤
│26│83.02.28│八仙洞西側排│上和公司│上和公司│林火權  │ 135,000│  13,500  │
│  │        │水溝改善工程│竣楙公司│        │        │        │          │
│  │        │程          │        │        │        │        │          │
├─┼────┼──────┼────┼────┼────┼────┼─────┤
│27│83.02.28│樟原國小南側│上和公司│上和公司│林火權  │ 245,000│  24,500  │
│  │        │排水溝改善工│竣楙公司│        │        │        │          │
│  │        │程          │        │        │        │        │          │
├─┼────┼──────┼────┼────┼────┼────┼─────┤
│28│83.02.19│忠勇村辦公處│上和公司│上和公司│黃金星  │ 276,000│  27,600  │
│  │        │廁所廣場整建│竣楙公司│        │        │        │          │
│  │        │工程        │        │        │        │        │          │
├─┼────┼──────┼────┼────┼────┼────┼─────┤
│29│83.02.19│大俱來產道南│上和公司│上和公司│簡清木  │ 400,000│  40,000  │
│  │        │支線改善工程│竣楙公司│        │        │        │          │
├─┼────┼──────┼────┼────┼────┼────┼─────┤
│30│83.02.28│北溪農路支線│上和公司│上和公司│簡清木  │ 485,000│  48,500  │
│  │        │改善工程    │竣楙公司│        │        │        │          │
├─┼────┼──────┼────┼────┼────┼────┼─────┤
│31│83.02.28│大俱來社區公│上和公司│上和公司│邱金水  │ 160,000│  16,000  │
│  │        │墓蓄水池工程│竣楙公司│        │        │        │          │
├─┼────┼──────┼────┼────┼────┼────┼─────┤
│32│83.02.28│樟原社區公墓│上和公司│上和公司│邱金水  │ 160,000│  16,000  │
│  │        │蓄水池工程  │竣楙公司│        │        │        │          │
├─┼────┼──────┼────┼────┼────┼────┼─────┤
│33│83.02.28│長光社區公墓│上和公司│上和公司│邱金水  │ 160,000│  16,000  │
│  │        │蓄水池工程  │竣楙公司│        │        │        │          │
├─┼────┼──────┼────┼────┼────┼────┼─────┤
│34│83.02.28│真柄社區公墓│上和公司│上和公司│邱金水  │ 160,000│  16,000  │
│  │        │蓄水池工程  │竣楙公司│        │        │        │          │
├─┼────┼──────┼────┼────┼────┼────┼─────┤
│35│83.02.28│永福社區公墓│上和公司│上和公司│邱金水  │ 160,000│  16,000  │
│  │        │蓄水池工程  │逸林公司│        │        │        │          │
├─┼────┼──────┼────┼────┼────┼────┼─────┤
│36│83.02.28│忠勇芹蕉山農│逸林公司│逸林公司│朱進成  │ 810,000│  81,000  │
│  │        │路ＰＣ路面工│蒸盛公司│        │        │        │          │
│  │        │程          │        │        │        │        │          │
├─┼────┼──────┼────┼────┼────┼────┼─────┤
│37│83.02.28│草楠道路後段│逸林公司│逸林公司│朱進成  │ 486,000│  48,600  │
│  │        │改善工程    │蒸盛公司│        │        │        │          │
├─┼────┼──────┼────┼────┼────┼────┼─────┤
│38│83.02.28│草楠道路支線│逸林公司│逸林公司│朱進成  │ 475,000│  47,500  │
│  │        │改善工程    │蒸盛公司│        │        │        │          │
├─┴────┴──────┴────┴────┴────┴────┴─────┤
│ 合計                                                                1,595,750│
└───────────────────────────────────────┘


司法院資訊處製作；財團法人民間司法改革基金會備份。
